臺灣臺中地方法院行政訴訟判決
110年度交字第80號
原      告  顧仲原  

被      告  臺中市交通事件裁決處
                      設臺中市○○區○○○路00號
代  表  人  黃士哲    住同上
訴訟代理人  黃曉妍律師
上列當事人間交通裁決事件，原告不服被告民國110年1月11日中
市裁字第68-GU0000000號裁決書，提起行政訴訟，本院判決如下
：
    主  文
原告之訴駁回。
訴訟費用新臺幣參佰元由原告負擔。
    事實及理由
一、程序事項：按行政訴訟法第237 條之7 規定，交通裁決事件
    之裁判，得不經言詞辯論為之。本件屬交通裁決事件，依兩
    造所述各節及卷內資料其事證已臻明確，本院認無經言詞辯
    論之必要，爰不經言詞辯論而為判決。
二、事實概要：原告於民國110 年1 月7 日4 時28分許，駕駛號
    牌AYZ-0675號自用小客車（下稱系爭車輛），行經臺中市中
    區成功路與自由路口，因「拒絕酒測」之違規行為，經臺中
    市政府警察局第一分局（下稱舉發機關）員警認定原告違反
    道路交通管理處罰條例第35條第4 項第2 款之規定，當場對
    原告掣開第GU0000000號舉發違反道路交通管理事件通知單
    。被告續於110 年1 月11日以中市裁字第68-GU0000000號裁
    決書（下稱原處分），依道路交通管理處罰條例第35條第4
    項第2 款及「違反道路交通管理事件統一裁罰基準表」之規
    定，按期限內到案之基準，裁處原告第1 階罰鍰新臺幣（下
    同）180,000 元，吊銷駕駛執照，並應參加道路交通安全講
    習。原告不服，提起本件行政訴訟。
三、原告主張略以：遭攔查時，有配合酒測，酒測棒並無反應，
    而後員警要求路邊停靠，下車後又要第二次酒測，本人對員
    警的行為產生疑慮，在員警不斷催促且話術利誘下選擇拒測
    ，但本人考慮後決定配合酒測，此時員警以已開單為由拒絕
    本人施測等語，並聲明：原處分撤銷，訴訟費用由被告負擔
    。
四、被告答辯則以：
㈠㈠本件應適用之法律依據為道路交通管理處罰條例第35條第4
    項第2 款、第67條第2 項前段、第68條第1 項、道路交通安
    全講習辦法第5 條、警察職權行使法第8 條第1 項第3 款等
    規定。
  ㈡案經轉據舉發機關110 年1 月25日中市警一分交字第1100003
    088號函復說明略以：「本案係員警發現旨揭車輛有佔用機
    車停等區，於攔停後發現駕駛有酒氣遂實施酒測，經給水漱
    口後駕駛人消極不配合施測，有告知相關權利並全程錄影，
    惟民眾仍拖延拒測，嗣經檢視相關證據，認事證明確，舉發
    無誤」。
  ㈢次查舉發機關檢附之採證光碟，確認員警密錄器畫面時間202
    1/01/07 04 ：24：33時至04：26：59時員警於派出所準備
    騎警用機車巡邏，沿成功路往東南方向行駛，行至自由路二
    段口，發現號牌AYZ-0675號小客車停等紅燈時佔用機車停等
    區，員警請原告出示證件往路邊停靠，之後員警請原告對著
    酒測快速檢知器吹氣，並請原告熄火下車，之後再次請原告
    對著酒精快速檢知器吹氣，結果酒精快速檢知器顯示40.7，
    員警詢問「你喝什麼？你喝什麼東西，你身上有酒味你知道
    嗎？」，原告表示「沒有，我沒喝呀」，員警表示「沒喝為
    何有酒味？」，原告表示剛有吃薑母鴨，員警表示薑母鴨也
    是酒，並提供水給原告漱口，詢問原告吃完多久，原告表示
    半小時，員警表示「你不知道薑母鴨有酒嗎？」，原告表示
    「反正也沒有加很多」，原告漱口後，員警再請原告對著酒
    精快速檢知器吹氣，結果螢幕仍顯示31.4，員警表示要做酒
    測，告知酒測權利，並告知「如果你不想測的話，可以罰18
    萬，可以扣車，吊銷你所有駕照3 年不得考照，然後要去上
    道路安全講習4 小時，如果你害怕進法院的話，你就拒測就
    好了，省你時間也省我時間，現在13分，給你3 分鐘考慮」
    ，之後原告在一旁打電話，接著員警表示已16分，原告仍在
    一旁打電話，員警提示新吹管，裝置於酒測器上，請原告接
    受酒測，原告仍在一旁打電話，員警再次詢問原告是否酒測
    ，原告仍在一旁打電話，員警表示「現在21分，你如果再不
    講話，我們一樣給你開拒測」，之後又表示「現在23分，你
    如果再不講話，我們一樣給你開拒測」、「你都沒有在聽我
    的話，拒測啦哦？」，員警再次重訴拒測規定，原告仍在一
    旁打電話，員警表示還要講就對了，原告繼續講電話，員警
    再詢問原告是否酒測，原告仍在講手機，員警詢問原告要不
    要測，原告仍在講手機，員警告知已按拒測了，並列印酒測
    單，填製舉發通知單，原告友人到場，請求員警給予原告施
    測機會，員警拒絕，並繼續填製權利告知書。
  ㈣原告主張被告認不可採。蓋因從上揭資料顯示，原告駕車停
    等紅燈佔用機車停等區，易生危害，員警上前攔查，攔查過
    程發現原告口腔氣體有酒精反應，認本件已有事實足認駕駛
    人有酒駕可能性，其發動酒精濃度檢測之門檻即已足備，員
    警自得依「警察職權行使法」第8 條第1 項第3 款之規定，
    對原告實施酒測，原告自有配合酒測之義務。原告經員警已
    告知拒絕酒測之法律效果後，仍以講電話、請律師為由拖延
    時間，未能積極配合警方指示完成酒精濃度檢測採樣，已該
    當「道交條例」第35條第4 項第2 款「拒絕酒測」之要件，
    自應受罰。被告據以裁處並無違誤等語，並聲明：原告之訴
    駁回，訴訟費用由原告負擔。
五、本院之判斷：
  ㈠按「汽機車駕駛人，駕駛汽機車經測試檢定有下列情形之一
    ，機車駕駛人處新臺幣一萬五千元以上九萬元以下罰鍰，汽
    車駕駛人處新臺幣三萬元以上十二萬元以下罰鍰，並均當場
    移置保管該汽機車及吊扣其駕駛執照一年至二年；…：一、
    酒精濃度超過規定標準。」、「汽機車駕駛人有下列各款情
    形之一者，處新臺幣十八萬元罰鍰，並當場移置保管該汽機
    車、吊銷其駕駛執照及施以道路交通安全講習；如肇事致人
    重傷或死亡者，吊銷其駕駛執照，並不得再考領：二、拒絕
    接受第一項測試之檢定。」、「汽車駕駛人，曾依…第35條
    第4 項前段…規定吊銷駕駛執照者，3 年內不得考領駕駛執
    照」，行為時道路交通管理處罰條例第35條第1 項第1 款、
    第4 項第2 款、第67條第2 項分別定有明文。
  ㈡又按，警察職權行使法第8 條第1 項：「警察對於已發生危
    害或依客觀合理判斷易生危害之交通工具，得予以攔停並採
    行下列措施：一、要求駕駛人或乘客出示相關證件或查證其
    身分。二、檢查引擎、車身號碼或其他足資識別之特徵。三
    、要求駕駛人接受酒精濃度測試之檢定。」之規定，警察對
    於依客觀合理判斷易生危害之交通工具，得予以攔停，要求
    駕駛人出示證件或查證身分，並接受酒精濃度測試之檢定，
    其目的不只在預防酒後駕車行為發生危害，尚有對已完成之
    違規酒後駕車行為予以制裁，以維護交通秩序，保障公共通
    行安全，而課予警察有取締舉發義務，並賦予其對行進中之
    交通工具攔停及要求駕駛人接受酒精濃度測試檢定之權限，
    故駕駛人如依客觀合理判斷有飲酒駕駛之違規行為，且於當
    時實施酒精濃度測試之檢定，可判定其駕駛時之體內酒精濃
    度是否超過規定標準者，駕駛人即有配合測試檢定之義務，
    是不論駕駛人係主動停車後始被警察發現有飲酒駕車嫌疑，
    抑或被發現後予以攔停，均不得拒絕接受酒精濃度測試檢定
    之要求。另所謂「依客觀合理判斷易生危害」，是指依現場
    狀況及依警察經驗對該事件所作之綜合評估，根據客觀明顯
    事實，經警察合理之推論，而認為將可能有危害之發生，此
    合理推斷是個案審查，警察之判斷只要達所謂之合理的懷疑
    即可。
  ㈢查本件如事實概要所述之情事，有舉發機關第GU0000000 號
    舉發違反道路交通管理事件通知單、酒測單、舉發機關110
    年1 月25日中市警一分交字第1100003088號函、員警職務報
    告書、員警密錄器畫面擷圖、原處分、送達證書、違規資料
    查詢、駕駛人基本資料、汽車車籍查詢、採證光碟等資料附
    卷可稽（見本院卷第47-49 、55-60 、65-77 頁），堪信為
    真實。
  ㈣原告雖主張在員警不斷催促且話術利誘下選擇拒測，但本人
    考慮後決定配合酒測，此時員警以已開單為由拒絕本人施測
    云云，惟查：
    ⒈經本院勘驗調查舉發機關提供之採證光碟，製成勘驗筆錄
      附卷為證（見本院卷第81-82 頁），勘驗結果為：員警密
      錄器畫面時間2021/01/07 04 ：24：33時至04：59：39時
      （員警密錄器時間未經校正）員警於派出所騎乘警用機車
      巡邏，沿成功路往東南方向行駛，行至自由路二段口，發
      現號牌AYZ-0675號小客車停等紅燈時佔用機車停等區，員
      警請原告出示證件往路邊停靠，之後員警請原告對著酒測
      快速檢知器吹氣，並請原告熄火下車，之後再次請原告對
      著酒精快速檢知器吹氣，結果酒精快速檢知器顯示40.7，
      員警詢問「你喝什麼？你喝什麼東西，你身上有酒味你知
      道嗎？」，原告表示「沒有，我沒喝呀」，員警表示「沒
      喝為何有酒味？」，原告表示剛有吃薑母鴨，員警表示薑
      母鴨也是酒，並提供水給原告漱口，詢問原告吃完多久，
      原告表示半小時，員警表示「你不知道薑母鴨有酒嗎？」
      ，原告表示「反正也沒有加很多」，原告漱口後，員警再
      請原告對著酒精快速檢知器吹氣，結果螢幕仍顯示31.4，
      員警表示要做酒測，告知酒測權利，並告知「如果你不想
      測的話，可以罰18萬，可以扣車，吊銷你所有駕照3 年不
      得考照，然後要去上道路安全講習4 小時，如果你害怕進
      法院的話，你就拒測就好了，省你時間也省我時間，現在
      13分，給你3 分鐘考慮」，之後原告在一旁打電話，接著
      員警表示已16分，原告仍在一旁打電話並表示要請律師，
      員警提示新吹管，裝置於酒測器上，請原告接受酒測，原
      告仍在一旁打電話，員警再次詢問原告是否酒測，原告仍
      在一旁打電話，員警表示「現在21分，你如果再不講話，
      我們一樣給你開拒測」，之後又表示「現在23分，你如果
      再不講話，我們一樣給你開拒測」、「你都沒有在聽我的
      話，拒測啦哦？」，員警再次說明拒測規定，原告邊講手
      機邊點頭，員警表示還要講就對了，原告仍繼續講電話，
      員警再詢問原告是否酒測，原告仍在講手機，員警詢問原
      告要不要測，原告仍在講手機，員警告知已按拒測了，並
      列印酒測單，填製舉發通知單，原告友人到場，請求員警
      給予原告施測機會，員警拒絕，並繼續填製權利告知書。
    ⒉依上開勘驗結果可知，員警於110 年1 月7 日4 時28分許
      ，發現系爭車輛於臺中市成功路往東南方向與自由路二段
      口等停紅燈時佔用機慢車停等區，遂上前盤查原告，並請
      原告打開窗戶查驗身分，之後請原告下車以酒精檢知棒測
      得原告有酒精反應，要求原告進行酒測，原告未吹測，員
      警製單舉發原告拒絕酒測等情。而當時系爭車輛停放於機
      慢車停等區，已違反道路交通管理處罰條例第60條第2 項
      第3 款規定，對於該路段之交通安全造成影響，足見系爭
      車輛為依客觀合理判斷「易生危害之交通工具」，員警之
      行為屬於合法攔停盤查之狀態，並有卷附員警密錄器擷取
      畫面（見本院卷第59-60 頁）在卷可按，況依警察職權行
      使法第8 條第1 項第3 款之規定，員警依客觀合理判斷，
      認駕駛人有發生危害之危險時，本得攔停，要求駕駛人接
      受酒測，原告亦自承有飲酒之事實，員警乃基於職務上之
      經驗判斷而可認原告有酒後駕車之行為，要求原告接受酒
      精濃度測試之檢定，自屬合法，原告即有配合酒測檢定之
      義務。
    ⒊又員警詢問原告飲酒結束時間，並告知原告拒測之法律效
      果，並經員警多次詢問是否要實施酒測，原告仍不停持續
      打電話而未回答員警，員警即按下拒測鍵，並列印酒測單
      ，依卷附酒測單（見本院卷第49頁）顯示：檢定合格單號
      ：J0JA0000000 、儀器器號：012699、案號：43、日期：
      2021/01/07、測定值：拒測（04：28）等情。由此可知，
      員警對原告告知檢測之流程及事項並進行酒測時，原告藉
      故拖延時間，對於員警準備對其實施酒測置之不理，是原
      告已構成消極推諉拖延接受酒測檢定之不作為。是以，本
      件原告確有飲酒後駕駛系爭車輛且於酒測單所揭示之時點
      為拒絕接受酒測檢定之違規行為，合於道路交通管理處罰
      條例第35條第4 項之規定，被告予以原處分裁罰原告，洵
      屬有據。
  ㈤綜上所述，原告違規事證明確，被告依法所為原處分並無違
    誤，原告訴請撤銷，為無理由，應予駁回。
六、本件事證已臻明確，兩造其餘主張及陳述，經核於判決結果
    不生影響，爰不逐一論列，附此敘明。
七、本件第一審裁判費為300 元，應由原告負擔，爰確定第一審
    訴訟費用額如主文第2 項所示。
據上論結，本件原告之訴為無理由，依行政訴訟法第237 條之7
、第98條第1 項前段、第237 條之8 第1 項，判決如主文。
中　　華　　民　　國　　110 　年　　11　　月　　12　　日
　　　　　　　　　行政訴訟庭　法　官　楊萬益
以上正本證明與原本無異。
如不服本判決，應於判決送達後20日內，向本院提出上訴狀，其
未表明上訴理由者，應於提出上訴後20日內向本院補提理由書（
均須按他造人數附繕本）。上訴理由應表明關於原判決所違背之
法令及其具體內容，或依訴訟資料可認為原判決有違背法令之具
體事實。
中　　華　　民　　國　　110 　年　　11　　月　　12　　日
　　　　　　　　　　　　　　　書記官　林柏名